臺灣高雄地方法院刑事判決　　　　　　　96年度訴字第2808號
公　訴　人　臺灣高雄地方法院檢察署檢察官
被　　　告　甲○○
上列被告因違反毒品危害防制條例案件，經檢察官提起公訴（96
年度毒偵字第5061號），本院判決如下：
    主  文
本件免訴。
    理  由
一、公訴意旨係以：被告甲○○前於民國94年間，因施用毒品案
    件，經本院以94年度訴字第122 號判決判處有期徒刑10月、
    以94年度簡字第3294號判決判處有期徒刑3 月，嗣定其應執
    行刑為1 年確定，並於95年3 月10日因徒刑執行完畢出監。
    另於91年間因施用毒品案件，經本院以裁定送觀察、勒戒後
    ，認有繼續施用毒品之傾向，再裁定令入戒治處所施以強制
    戒治，嗣經本院裁定停止戒治及撤銷停止戒治，再令入戒治
    處所繼續執行所餘戒治期間，於93年1 月4 日執行完畢獲釋
    ，詎其仍不知悔改，明知海洛因業經公告列為毒品危害防制
    條例第2條第2項第1款第一級毒品，不得非法持有、施用，
    竟猶不知戒絕悔改，於前受強制戒治執行完畢釋放後5年內
    ，基於施用海洛因之犯意，於95年9 月24日晚間8 時為警採
    尿前回溯24小時內之某時許（不含警力拘束時間），在不詳
    地點，以不詳方式，施用海洛因1 次。嗣於95年9 月24日晚
    間8 時許，因為毒品列管人口，經警通知至高雄縣政府警察
    局林園分局採集尿液鑑驗，經其同意採集尿液檢體送驗呈嗎
    啡陽性反應，始悉上情，因認被告涉犯毒品危害防制條例第
    10條第1 項之罪嫌等語。
二、按案件曾經判決確定者，應諭知免訴之判決，刑事訴訟法第
    302 條第1 款定有明文；該項訴訟法上所謂一事不再理之原
    則，關於實質上一罪或裁判上一罪，均有其適用（最高法院
    60年度臺非字第77號判例參照）。
三、次查，刑事法若干犯罪行為態樣，本質上原具有反覆、延續
    實行之特徵，立法時既予特別歸類，定為犯罪構成要件之行
    為要素，則行為人基於概括之犯意，在密切接近之一定時、
    地持續實行之複次行為，倘依社會通念，於客觀上認為符合
    一個反覆、延續性之行為觀念者，於刑法評價上，即應僅成
    立一罪。又依毒品危害防制條例第2 條第1 項規定之「毒品
    」的定義，可知毒品因具有高度之成癮性及濫用性，即一方
    面因「耐藥性」影響，導致行為人必須逐漸增加施用劑量，
    方能達成相同效果；他方面則因「生理依賴性」及「心理依
    賴性」影響，導致行為人對毒品產生強烈渴求，終至不能根
    絕；由此可知，施用毒品之行為本身，顯然具有反覆性及延
    續性之特徵；準此，「施用毒品」即屬前揭「於立法已特別
    歸類具有重複特質」之犯罪。有關行為人多次施用毒品之犯
    罪，實務前均依修正前刑法第56條連續犯之規定論以一罪，
    並加重其刑。惟因上開連續犯規定業經修正刪除，並自95年
    7 月1 日施行，其中修正理由說明四並載明「至連續犯之規
    定廢除後，對於部分習慣犯，例如竊盜、吸毒等犯罪，是否
    會因適用數罪併罰而使刑罰過重產生不合理之現象一節，在
    實務運用上應可參考德、日等國之經驗，委由學界及實務以
    補充解釋之方式，發展接續犯之概念，對於合乎接續犯或包
    括的一罪之情形，認為構成單一之犯罪，以限縮數罪併罰之
    範圍，用以解決上述問題」等語。本院認違反毒品危害防制
    條例案件之行為人行為本身即具有反覆實施之特性。行為人
    如受制於行為本身反覆實施之特性，基於反覆實行之犯意，
    在密切接近之一定時、地，持續實行單次或複次之施用毒品
    行為，應無反覆評價其行為而重覆處罰之必要，合先敘明。
四、經查：本件被告甲○○基於施用第一級毒品海洛因之犯意，
    於95年9 月7 日晚間8 時50分許採尿時回溯24小時內之某時
    （不含為警逮捕之公權力拘束期間）、95年9 月27日晚間8
    時5 分許採尿時回溯24小時內之某時（不含為警逮捕之公權
    力拘束期間），以將第一級毒品海洛因摻雜在香煙內點燃後
    吸食之方式，施用第一級毒品海洛因，所涉違反毒品危害防
    制條例第10條第1 項之施用第一級毒品罪行，業經臺灣高等
    法院高雄分院以96年度上訴字第753 號分別判處有期徒刑7
    月、7 月確定，有上開刑事判決及臺灣高等法院被告前案紀
    錄表各1 份附卷可稽。本件公訴意旨所指被告於95年9 月24
    日晚間8 時許採尿時回溯24小時內之某時（不含為警逮捕之
    公權力拘束期間），施用第一級毒品海洛因1 次，係在前述
    案件既判力之96年5 月22日（最後事實審法院宣判日）範圍
    內。且被告於95年7 月31日晚間10時30分許採尿時回溯24小
    時內之某時、同年11月5 日晚間8 時30分許、96年2 月5 日
    中午12時53 分 許採尿時回溯24小時內之某時，又因施用第
    一級毒品，經警採尿送驗結果，呈嗎啡陽性反應，此有臺灣
    高等法院被告前案紀錄表、臺灣高雄地方法院檢察署95年度
    毒偵字第9217號、96年度毒偵字第2531號、第2678號併辦意
    旨書各1 份在卷可資佐證。被告於警詢時亦供承：其自89年
    間起，至95年9 月20日，1 日2 次，在其住處房間內，以將
    第一級毒品海洛因摻雜在香煙內點燃後吸食其煙霧之方式，
    施用第一級毒品海洛因多次等語明確（見95年9 月24日警詢
    筆錄）。足見其自89年間起至本次經警查獲前，係於密切接
    近之時、地，並以相同方式，施用第一級毒品海洛因多次，
    顯見其確係出於反覆、延續施用海洛因之單一行為決意至明
    。復參酌被告前於91年間，因施用毒品案件，經本院裁定送
    觀察、勒戒後，認有繼續施用毒品之傾向，再依本院裁定令
    入戒治處所施以強制戒治，嗣經裁定停止戒治，又經撤銷停
    止戒治，而於93年1 月4 日執行完畢出監；旋於93年間，因
    違反毒品危害防制條例案件，經本院以94年度訴字第122 號
    判處有期徒刑10月，嗣經臺灣高等法院高雄分院駁回上訴確
    定；隨於94年間，因違反毒品危害防制條例案件，經本院以
    94年度簡字第3294號判處有期徒刑3 月確定，上開二案並經
    定應執行有期徒刑1 年確定，而於95年4 月7 日縮刑期滿，
    此有臺灣高等法院被告前案紀錄表1 份在卷足憑，則被告經
    觀察、勒戒、強制戒治執行完畢後5 年內，仍未戒除施用毒
    品惡習，足見其施用毒品顯然出於反覆、延續施用之單一行
    為決意至明。參諸前開說明，亦可認定公訴意旨所指被告本
    件犯行，與上述經判決確定犯行間，係屬包括一罪之實質上
    一罪關係，為同一案件。則該案既已判決確定，本件應為其
    確定判決效力所及，揆諸前開說明，爰不經言詞辯論，逕為
    諭知免訴之判決。
據上論斷，應依刑事訴訟法第302 條第1 款、第307 條，判決如
主文。
中　　華　　民　　國　　96　　年　　7 　　月　　23　　日
                  刑事第九庭審判長法　官  王啟明
                                  法  官  王奕勛
                                  法  官  謝梨敏
以上正本，係照原本作成，證明與原本無異。
如不服本判決，應於判決送達後10日內，向本院提出上訴狀。
中　　華　　民　　國　　96　　年　　7 　　月　　23　　日
                                  書記官  林志衡
